【裁判字號】    97,消債更,1946
【裁判日期】    980422
【裁判案由】    更生事件
【裁判全文】
臺灣板橋地方法院民事裁定          97年度消債更字第1946號
聲  請  人  乙○○
代  理  人  甲○○律師
上列聲請人依消費者債務清理條例聲請更生事件，本院裁定如下
：
    主      文
乙○○自中華民國九十八年四月二十二日下午四時起開始更生程
序。
    理      由
一、本件聲請人依消費者債務清理條例聲請更生，其陳述略以：
    聲請人所有之資產總額新臺幣（下同）0 元，所負債務總額
    3,101,555 元，前於民國95年間曾依中華民國銀行公會會員
    辦理消費金融案件無擔保債務協商機制，與最大債權機構萬
    泰銀行達成協商，因聲請人每個月收入扣除協商條件應清償
    金額，無法維持最低基本生活，96年4 月5 日次子許正宗出
    生致支出增加，無法維持最低生活開支，而有不可歸責於己
    致履行顯有重大困難之情形；並提出財產及收入狀況說明書
    、債權人清冊、戶籍謄本、財政部臺灣省北區國稅局綜合所
    得稅各類所得資料清單、財政部臺灣省北區國稅局財產歸屬
    資料清單、協議書、財團法人金融聯合徵信中心當事人查詢
    個人資料信用報告回覆書、房屋租賃契約書、薪資通知單、
    存摺、臺北縣新莊市新泰國民小學97年11月27日北泰國國在
    證字第97026 號在學證明書、繳費收據、繳費單、自立午餐
    收費明細暨通知、家長會辦理學生社團活動代辦費收據、綜
    合所得稅結算申報書、水費收據、電費收據、電信費收據、
    統一發票、互盛股份有限公司95年7 月31日薪資核定通知等
    影本為證據；聲請准予更生等語。
二、經查：
（一）聲請人於提出本件更生之聲請前，曾於95年5 月17日依金
      融主管機關協調成立之中華民國銀行公會會員辦理消費金
      融案件無擔保債務協商機制，與最大債權機構萬泰銀行達
      成協商，此有聲請人所提出之協議書影本在卷可稽（見本
      院卷第20至24頁），則本件聲請人所提本件更生之聲請，
      ，自須符合上開法條規定之「不可歸責於己之事由致履行
      顯有重大困難」要件，其聲請方屬適法。
（二）聲請人主張其因次子出生，入不敷出，致有不可歸責於自
      己之事由而有重大困難，不能繼續履行前述與銀行所達成
      之協商內容等情，經本院通知聲請人所陳報之已知債權人
      表示意見結果分別以：債務人之消費有郵購多筆達98,000
      元，不明消費處真祥坊一筆30,000元及預借現金等，可見
      債務人負債原因顯然係因浪費導致負擔過重所造成，債務
      人協商成立後至今收入狀況並無發生重大變化，債務人有
      固定收入之履行能力，縱有一時履行不便，亦得經由個別
      協商程序以求清償；又債務人於協商成立後僅繳款5 期，
      嗣後等於債務人有多出36,099元可供運用，債務人卻故意
      忽略之，且債務人薪水遭到調降部分，應向最大債權銀行
      申請延期繳款並與之再次進行協商，非任意毀諾，債務人
      之次子於96年4 月5 日出生，債務人於96年1 月2 日即已
      毀諾，兩者互不影響，債務人之家庭收入84,068元減去協
      商款36,099元及全戶最低生活費用49,135元後，每月透支
      1,166 元，這是債務人所強調部分，但此5 人是包含96年
      4 月5 日出生之次子，但其於96年初即已毀諾，債務人將
      其互相連結，未免太過牽強，且債務人3 次至一家名為「
      漂亮帝國」店家消費，每次金額以萬起跳，在餐廳用餐一
      次48,000元、旅行社消費一次30,800元，又預借現金，長
      期花大錢，繳小錢，並利用財務手段東借西還，不但本金
      消化速度慢，又需負擔循環利息及申請代償手續費或預借
      現金手續費，整體財物愈形惡化，但其出手闊綽，毫不節
      制，奢侈成性，終至負債累累，信用破產；故以債務人所
      提出更生之聲請，不符消費者債務清理條例第151 條規定
      ，請依同條例第8 條規定予以駁回各等語。
（三）本件聲請人雖提出其財產及收支狀況說明書，臚列其支出
      之項目及金額，然觀其所列支出均屬於其前與最大債權銀
      行萬泰銀行成立協商前業已存在之事實，並非於其與最大
      債權銀行萬泰銀行成立協商前後方發生之新事實；至於聲
      請人所稱於96年4 月5 日次子許正宗出生，有聲請人提出
      之戶籍謄本在卷可稽（見本院卷第10頁），因新生兒出生
      而使家庭生活支出增加之幅度不可謂不小，聲請人主張其
      有不可歸責於己之事由而不能繼續履行前已與最大債權銀
      行成立之協商條件一節，尚屬可採，尚屬可採，其聲請應
      可認為已符消費者債務清理條例第151 條第5 項、第6 項
      之規定。
三、按法院開始更生程序之裁定，應載明其年、月、日、時，並
    即時發生效力，消費者債務清理條例第45條第1 項定有明文
    。本件聲請人既不能清償其債務，其不能繼續履行協商內容
    之事由非債務人主觀惡意不履行協議，實係客觀上確有不可
    歸責於債務人之事由，又其無擔保或無優先權之債務總額未
    逾1,200 萬元，復未經法院裁定開始清算程序或宣告破產，
    並據聲請人財產及收入狀況說明書及前揭資料等影本為證據
    ，此外，本件又查無債務人有消費者債務清理條例第6 條第
    3 項、第8 條或第46條各款所定駁回更生聲請之事由存在，
    則債務人聲請更生，應予准許，爰裁定如主文。至於聲請人
    於更生程序開始後，應另提出足以為債權人會議可決或經法
    院認為公允之更生方案以供採擇，俾免更生程序進行至依消
    費者債務清理條例第61條規定應行清算之程度；又於更生程
    序終結後，聲請人得否免責乃屬另一問題，非於審究其得否
    開始更生程序時所應審究之事項，倘若聲請人確有不能免責
    之事由存在，其雖經裁定准予更生程序，亦無由因經由更生
    程序即得免除債務；均附此說明。
中    華    民    國    98    年    4     月    22    日
                  民事第一庭  法  官  許瑞東
上為正本係照原本作成
本件不得抗告
本裁定已於中華民國98年4月22日下午4時公告。
中    華    民    國    98    年    4     月    22    日
                              書記官  賴玉芬


司法院資訊處製作；財團法人民間司法改革基金會備份。
